【裁判字號】    89,台上,1079
【裁判日期】    890302
【裁判案由】    妨害投票
【裁判全文】
最高法院刑事判決                              八十九年度台上字第一○七九號
    上  訴  人  甲○○
右上訴人因妨害投票案件，不服台灣高等法院中華民國八十八年九月二十一日第二審
更審判決（八十八年度重上更(三)字第一一一號，起訴案號：台灣板橋地方法院檢察署
八十四年度偵字第六二一四號），提起上訴，本院判決如左：
    主  文
上訴駁回。
    理  由
按刑事訴訟法第三百七十七條規定：上訴於第三審法院，非以判決違背法令為理由，
不得為之。是提起第三審上訴，應以原判決違背法令為理由，係屬法定要件。且必須
依據卷內資料為具體之指摘，並足據以辨認原判決已具備違背法令之形式，始屬相當
。本件原判決依憑上訴人甲○○之部分自白，同案被告劉軒宇、陳美娟之供述，證人
即承辦之調查局人員曾尤弘於原審之證述，復有劉軒宇、陳美娟抄錄之載有「應發金
額」、「實發金額」、「餘額」、「收受賄款百分比」等項之表冊八張在卷可資佐證
等證據資料。認定上訴人有如原判決事實欄所載共同連續對於有投票權之人，交付賄
賂，而約其投票權為一定之行使犯行。因而撤銷第一審此部分判決，仍論處上訴人罪
刑，已於理由內詳細敘述其所憑之證據及認定之理由，並說明上訴人所辯伊在競選期
間均依法競選，並未向選民買票，亦未推由曾美瑛等人負責行賄，而卓義煬當時並非
其競選總幹事，僅係偶爾前來幫忙而已，至於劉軒宇、陳美娟祗負責文書工作，查獲
之行賄帳冊係卓義煬私下交予劉軒宇、陳美娟等人所抄錄，僅係模擬選區內其他候選
人可能買票情形，與伊無關；及證人郭秋月、蕭長成、許麗珠、蔣佳莉、游東龍、陳
國興、黃淑貞及史瑞旗等人，或證稱彼等以前受僱為房屋仲介工作，或證稱祗是到場
幫忙，上訴人並未向彼等行賄，彼等亦未幫上訴人發放金錢云云，均不足採信。已依
據卷內資料詳予指駁與說明。從形式上觀察，原判決並無違背法令情形存在。再查犯
罪事實之認定及證據之取捨，乃事實審法院之職權，且法院憑以認定犯罪事實之證據
並不以直接證據為限，即綜合各種證據，本於推理作用，為其認定犯罪事實之基礎，
如不違背經驗法則與論理法則，即不得指為違法，而據為上訴第三審之理由。上訴意
旨泛詞指摘其違反經驗法則、理由不備，而就證據之證明力，專憑己見，任意爭執，
殊非適法之第三審上訴理由。又刑事訴訟法第三百七十九條第十款所稱應調查之證據
，係指與待證事實有重要關係，在客觀上認為應行調查者而言。原判決就證人曾美瑛
等人係擔任上訴人之樁腳，負責發放選舉之賄款之證據，及就上訴人所辯未推由曾美
瑛等人向選民行賄；證人郭秋月、蕭長成、許麗珠、蔣佳莉、游東龍、陳國興、黃淑
貞及史瑞旗等人否認係上訴人之樁腳云云，何以不足採，已於判決理由內分別詳加說
明及指駁。上訴人於原審並未聲請傳訊其他十七名樁腳，而原審因事證明確，乃未加
傳喚調查，自無刑事訴訟法第三百七十九條第十款所謂應於審判期日調查之證據，而
未予調查之違法。上訴意旨徒憑己見，漫指原判決有職權調查未盡之違法，任意指摘
原判決不當，殊不足據以辨認原判決已具備違背法令之形式。其上訴違背法律上之程
式，應予駁回。
據上論結，應依刑事訴訟法第三百九十五條前段，判決如主文。
中      華      民      國    八十九    年      三      月      二      日
                              最高法院刑事第三庭
                                  審判長法官  陳  錫  奎
                                        法官  洪  清  江
                                        法官  吳  昆  仁
                                        法官  李  伯  道
                                        法官  陳  世  淙
      右正本證明與原本無異
                                              書  記  官
中      華      民      國    八十九    年      三      月      七      日


司法院資訊處製作；財團法人民間司法改革基金會備份。
